【裁判字號】    97,訴,856
【裁判日期】    970529
【裁判案由】    強盜等
【裁判全文】
臺灣高雄地方法院刑事判決               97年度訴字第856號
公  訴  人  臺灣高雄地方法院檢察署檢察官
被      告  甲○○
                    （
指定辯護人  公設辯護人乙○○
上列被告因強盜等案件，經檢察官提起公訴（97年度偵字第5966
號），本院判決如下：
    主  文
甲○○犯竊盜罪，處有期徒刑參月，扣案之機車鑰匙貳支，均沒
收之。又犯攜帶兇器強盜罪，處有期徒刑參年柒月，扣案之安全
帽壹頂、手電筒壹支，均沒收之。應執行有期徒刑參年捌月，扣
案之機車鑰匙貳支、安全帽壹頂、手電筒壹支，均沒收之。
    事  實
一、甲○○意圖為自己不法之所有，於民國97年2 月4 日晚上8
    時許，在高雄縣岡山鎮○○○路中山夜市旁，以其所有之機
    車鑰匙，啟動丙○○所使用車牌號碼OME-137 號重型機車而
    竊取之，得手後，旋離開現場。復意圖為自己不法之所有，
    於97年2 月7 日中午12時許，騎乘上開竊得之機車，頭戴其
    所有之安全帽，並攜帶客觀上足以對人之生命、身體安全構
    成威脅，具有危險性之鋁合金製之手電筒1 支，至高雄縣岡
    山鎮○○路293 號「彰化商業銀行岡山分行」，見丁○○於
    提款機前提領現金，即持上開手電筒毆打丁○○之頭部及背
    部，使丁○○受有頭部撕裂傷3 公分且倒地，至其不能抗拒
    後，強行取走丁○○所有之皮包1 只（內有現金新台幣【下
    同】1 萬1,900元、台灣企銀、郵局提款卡各1 張、健保卡1
    張），得手後騎乘上開機車逃逸。嗣經警於97年2 月19日晚
    上7 時許，循線在高雄縣岡山鎮○○路58號騎樓查獲，另甲
    ○○於強盜犯罪未被發覺之前，向員警盧明印自承強盜之事
    實，自首而接受裁判，並扣得甲○○所有，供強盜所用之安
    全帽1 頂、手電筒1 支及供竊盜所用之機車鑰匙2 支。
二、案經高雄縣政府警察局岡山分局報告台灣高雄地方法院檢察
    署檢察官偵查起訴。
    理  由
壹、證據能力部分
    按被告以外之人於審判外之陳述，雖不符刑事訴訟法第159
    條之1 至第159 條之4 之規定，而經當事人於審判程序同意
    作為證據，法院審酌該言詞陳述或書面陳述作成時之情況，
    認為適當者，亦得為證據，刑事訴訟法第159 條之5 第1 項
    定有明文。本判決所引用之證據資料（詳後引證據），其中
    傳聞證據部分，縱無刑事訴訟法第159 條之1 至第159 條之
    4 或其他規定之傳聞證據例外情形，亦因被告、辯護人及檢
    察官或同意可作為證據使用，或未聲明異議，依刑事訴訟法
    第159 條之5 第1 項、第2 項之規定，本院審酌該證據作成
    之情況，認為適當，應得為證據。
貳、實體部分
一、上開犯罪事實，業據被告甲○○於本院審理中坦白承認（詳
    本院卷第38頁）；核與證人即被害人丙○○、丁○○於警詢
    或偵查中之證述相符（警卷第2 頁至第8 頁、偵卷第13頁倒
    數第4 行至第14頁第9 行）。復有高雄縣政府警察局岡山分
    局扣押筆錄、搜索扣押筆錄、扣押物品目錄表、贓物認領保
    管單、車籍查詢基本資料、診斷證明書、照片在卷可參（警
    卷第18頁至第26頁、第29頁、第32頁至第38頁；偵卷第18頁
    ）；及機車鑰匙2 把、安全帽1 頂及手電筒1 支扣案可資佐
    證，足認被告自白與事實相符，應堪置信。本件事證明確，
    被告犯行均堪認定。
三、按所謂兇器，其種類並無限制，凡客觀上足對人之生命、身
    體、安全構成威脅，具有危險性之兇器均屬之（最高法院79
    年臺上字第5253號判例足資參照），被告所持用以強盜之手
    電筒，經本院當庭勘驗，長約32公分，手電筒上方部分，寬
    約6 公分，握把部分，寬約4 公分，質地堅硬，頗為沈重（
    詳本院卷第47頁倒數第3 行至倒數第2 行），為金屬材質，
    有照片在卷為憑（警卷第35頁），且被告以該手電筒毆打被
    害人丁○○頭部，造成丁○○受有頭部撕裂傷3 公分，有劉
    光雄醫院診斷證明書附卷可稽（偵卷第18頁），可知該手電
    筒較一般通常使用之手電筒沈重堅硬，與一般通常使用之手
    電筒不同，以該手電筒攻擊他人，會使他人受有傷害，且被
    告於本院審理時供稱：因為當時緊張害怕，想如果被抓，可
    以拿手電筒做反抗，因為被害人回頭看到伊，為了讓被害人
    無法抓伊，所以才用手電筒打被害人等語（本院卷第46頁倒
    數第15行至倒數第12行、倒數第6 行至倒數第3 行），可知
    被告主觀上亦知悉該手電筒客觀上足以危害人之身體、安全
    ，否則何須以該手電筒作為防止被害人抓其之工具，是該手
    電筒，自屬在客觀上足已危害人之生命、身體、安全之兇器
    無訛。核被告上開所為，分別係犯刑法第320 條第1 項竊盜
    罪、第330 條第1 項之攜帶兇器強盜罪。被告上開犯行，犯
    意各別，行為互異，應予分論併罰。又被告以實施傷害行為
    而著手於強盜之犯行，故不另論傷害罪，附此敘明。另證人
    即查獲警員盧明印於本院審理時證稱：強盜案件發生後，所
    長便依嫌犯之衣著特徵調閱監視錄影帶，發現車牌號碼OME-
    137 號重型機車之騎士衣著與嫌犯之衣著相同，經查該部重
    型機車已失竊，嗣於壽華路58號騎樓下發現該部重型機車，
    就在現場埋伏，待被告前來牽車時，當場查獲，被告表示該
    重型機車是向別人借的，並否認犯強盜案件，嗣經被告同意
    前往其住處搜索，在被告住處進門即發現灰色外套，並在被
    告所有車牌號碼KM2-122 號機車坐墊下方置物箱內發現有手
    電筒1 支，在被告住處2 樓房間內看到拖鞋1 雙，與監視錄
    影帶翻拍之照片均相符，就請被告解釋，被告即承認犯強盜
    案件；因為機車遭竊後，可能再被其他人偷竊，所以在查獲
    被告當時無法確定被告犯強盜案件，而查獲灰色外套時，亦
    無法確定被告犯本件強盜罪等語明確（本院卷第39頁第4 行
    至第40頁倒數第5 行）；且觀之監視錄影帶翻拍照片並無清
    楚拍攝被告容貌，無法依此即認定被告涉犯本件強盜案件，
    因警員於查獲被告當時，無法合理懷疑係被告犯本件強盜案
    件，是被告就加重強盜部分應符合刑法第62條前段自首之要
    件，爰均依同法第62條前段減輕其刑。爰審酌被告正值青壯
    ，不思以正途賺取財物，僅因經濟困頓，即竊取他人機車，
    並趁被害人丁○○領款時，強盜其所提領之現金，並以手電
    筒毆打被害人丁○○頭部，致被害人丁○○頭部受有撕裂傷
    ，其行為實屬不該，惟念其犯後始終坦承犯行，態度尚佳，
    且無前科記錄，有臺灣高等法院被告前案紀錄表可按等一切
    情狀，分別量處如主文所示之刑，並定其應執行刑，以資懲
    儆。又扣案機車鑰匙2 支、手電筒1 支、安全帽1 頂，均為
    被告所有，而上開機車鑰匙2 支，係被告竊取機車所用；上
    開安全帽係用以掩飾其臉部以免遭人發現；上開手電筒係用
    以強盜之工具，業據被告供明無訛（本院卷第46頁第17行至
    第47頁第10行），均係供本件犯罪所用之物，爰均依第38條
    第1 項第2 款宣告沒收之。另扣案之灰色外套1 件、拖鞋1
    雙，雖均係被告所有，於被告犯強盜罪時所穿之衣著，惟非
    被告犯強盜所用之物，故均不予宣告沒收，併此敘明。
據上論斷，應依刑事訴訟法第299 條第1 項前段，刑法第320 條
第1 項、第330 條第1 項、第62條前段、第38條第1 項第2 款、
第51條第5 款，判決如主文。
本案經檢察官顏漢文到庭執行職務。
中    華    民    國    97    年    5     月    29    日
                  刑事第十五庭  審判長法  官  方百正
                                      法  官  戴韻玲
                                      法  官  王碧瑩
以上正本證明與原本無異。
如不服本判決應於收受本判決後10日內向本院提出上訴書狀，並
應敘述具體理由，如未敘述上訴理由者，應於上訴期間屆滿後20
日內補提理由書狀於本院（均須按他造當事人之人數附繕本）「
切勿逕送上級法院」。
中    華    民    國    97    年    5     月    29    日
                                      書記官  蔡語珊
附錄論罪科刑法條：
刑法第320條第1項
意圖為自己或第三人不法之所有，而竊取他人之動產者，為竊盜
罪，處五年以下有期徒刑、拘役或五百元以下罰金。
刑法第330 條
犯強盜罪而有第321 條第1 項各款情形之一者，處7 年以上有期
徒刑。
前項之未遂犯罰之。


司法院資訊處製作；財團法人民間司法改革基金會備份。
